【裁判字號】    90,判,1859
【裁判日期】    901012
【裁判案由】    營業稅
【裁判全文】
最  高  行  政  法  院  判  決                    九十年度判字第一八五九號
    原      告  固特營造工程股份有限公司
    代  表  人  甲○○
    被      告  臺中市稅捐稽徵處
    代  表  人  陳守信
右當事人間因營業稅事件，原告不服財政部中華民國八十八年十一月十八日台財訴字
第八八○三七四九六六號再訴願決定，提起行政訴訟。本院判決如左：
    主  文
原告之訴駁回。
訴訟費用由原告負擔。
    事  實
緣原告於八十四年十二月涉嫌取得虛設行號昌圖實業有限公司（下稱昌圖公司）開立
之不實統一發票字軌號碼：第AROO三二○六八四號及第AROO0000000號計二張
，銷售額新台幣（下同）一、○○八、○○○元，營業稅額五○、四○○元，申報扣
抵銷項稅額。案經法務部調查局東部地區機動工作組查獲，由被告審理違章成立，乃
以原告無進貨事實，虛報進項稅額，經核定補徵營業稅五○、四○○元及按所漏稅額
處以八倍之罰鍰四○三、二○○元。原告不服，申經復查結果，被告以系爭進貨業經
財政部台灣省中區國稅局書面審核按其申報數核定，遂改以有進貨事實論罰，按所漏
稅額處以七倍罰鍰計三五二、八○○元，其餘則維持原核定。原告就罰鍰部分，提起
一再訴願，遞遭決定駁回，遂提起行政訴訟。茲摘兩造訴辯意旨如次：
原告起訴意旨略謂：
原告承包交通部南投電信局八十五年度電信土木配管積點工程，確已訂立工程合約，
合約內容亦列有須耗用砂石，已於八十四年十二月向昌圖公司購入砂石二批，依法取
具發票，且該項工程並於八十五年間驗收完成並有驗收記錄足以證明有進貨事實。依
八十三年七月九日台財稅第八三一六○一三七一號函。「．．．（一）取得虛設行號
發票申報扣抵之案件：：：２．有進貨事實者：（１）進貨部分，因未取得實際銷貨
人出具之憑證，應依稅捐稽徵法第四十四條規定處以行為罰。（２）因虛設行號係專
以出售統一發票牟取不法利益為業，並無銷貨事實，故取得虛設行號發票之營業人，
自亦無向該虛設行號進貨並支付進項稅額之事實，除該營業人能證明確有支付進項稅
額予實際銷貨之營業人，並經稽徵機關查明該稅額已依法報繳者，應依營業稅法第十
九條第一頊第一款規定，就其取得不得扣抵憑證扣抵銷項稅額部分，追補稅款，不再
處漏稅罰外，其虛報進項稅額，已構成逃漏稅，應依營業稅法第五十一條第五款規定
補稅並處罰。」又依行政法院八十六年度判字第三○四六號判決「：：：營業人取得
非實際交易對象所開立之統一發票作為進項憑證申報扣抵銷項稅額者，縱開立統一發
票為虛設之公司行號而實際上無營業之事實，苟其已依法申報繳納所開立統一發票應
納之營業稅，則營業人之所為，尚無因逃漏營業稅之情形，自無逕對之補徵營業稅，
又上開營業人作為進項憑證之統一發票，其開立者是否申報繳納營業稅，為營業人所
為是否構成逃漏稅款之要件，自應由稽徵機關負證明之責，且統一發票有無申報繳納
營業稅，稅捐稽徵機關有案可查，殊無由營業人證明之理。．．．」。昌圖公司已依
法於八十五年一月申報繳納所開立統一發票營業稅，政府業已收取稅款稅捐機關應有
案可查，則原告以昌圖公司的發票做為進項憑證，即無逃漏稅捐的行為，被告對原告
處漏稅罰于於法無據。綜上所述，請判決撤銷原處分及一再訴願決定等語。
被告答辯意旨略謂：
一、按「納稅義務人，有左列情形之一者，除追繳稅款外，按所漏稅額處一倍至十倍
    罰鍰，並得停止其營業：一、．．．五、虛報進項稅額者。」為營業稅法第五十
    一條第五款所明定。次按「．．．為符合司法院大法官會議釋字第三三七號解釋
    意旨，對於營業人取得非實際交易對象所開立之統一發票作為進項憑證申報扣抵
    銷項稅額之案件，應視情節，分別依左列原則處理：（一）取得虛設行號發票申
    報扣抵之案件．．．２有進貨事實者：（１）進貨部分，因未取得實際銷貨人出
    具之憑證，應依稅捐稽徵法第四十四條規定處以行為罰。（２）因虛設行號係專
    以出售統一發票牟取不法利益為業，並無銷貨事實，故取得虛設行號發票之營業
    人，自亦無向該虛設行號進貨並支付進項稅額之事實，除該營業人能證明確有支
    付進項稅額予實際銷貨之營業人，並經稽徵機關查明該稅額已依法報繳者，應依
    營業稅法第十九條第一項第一款規定，就其取得不得扣抵憑證扣抵銷項稅額部分
    ，追補稅款，不再處漏稅罰外，其虛報進項稅額，已構成逃漏稅，應依營業稅法
    第五十一條第五款規定補稅並處罰。(二)取得虛設行號以外其他非實際交易對象
    開立之憑證申報扣案件．．．２有進貨事實者：（１）進貨部分，因未取得實際
    銷貨人出具之憑證，應依稅捐稽徵法第四十四條規定處以行為罰。（２）至進貨
    人取得銷貨人以外之營業人所開立之發票申報扣抵，如查明開立發票之營業人已
    依法申報繳納該應納之營業稅額者，則尚無逃漏，除依前項規定處以行為罰外，
    依營業稅法第十九條第一項第一款規定，應就其取得不得扣抵憑證扣抵銷項稅額
    部分，追補稅款。如查明開立發票之營業人並未依法申報繳納該應納之營業稅額
    者，即有逃漏，除依前項規定處以行為罰外，並應依營業稅法第五十一條第五款
    規定補稅並處罰。．．．」為財政部八十三年七月九日台財稅第八三一六○一三
    七一號函所明釋。
二、原告於八十四年十二月無進貨事實，涉嫌取得虛設行號昌圖公司開立之前述統一
    發票計二張，銷售額一、○○八、○○○元，營業稅額五○、四○○元，申請扣
    抵銷項稅額，案經法務部調查局東部地區機動工作組通報查獲，移由被告審理違
    章成立，乃以原告無進貨事實，虛報進項稅額，按所漏稅額五○、四○○元處以
    八倍之罰鍰四○三、二○○元。原告不服，主張其於八十四年四月間取得交通部
    南投電信局八十五年度電信土木配管積點發包工程，並於八十四年六月至八十五
    年五月間陸續施工完成。施工期間曾向昌圖公司購買砂石原料並取得發票，該工
    程經發包單位驗收完成，足以證明有進貨行為。且昌圖公司亦已依法申報繳納所
    開統一發票應納之營業稅，原告即無逃漏營業稅情形，請撤銷原處分云云，申請
    復查。案經被告復查決定，以依台灣台北地方法院檢察署八十六年偵字第一○七
    ○○號、第一○七○五號及第一二五七二號檢察官起訴書犯罪事實載明：「簡時
    弘．．．意圖為自已不法之所有，基於概括犯意，自八十二年起大量籌組公司行
    號，以無實際交易行為之發票大量虛開販賣牟利，．．．自八十二年起陸續設立
    ．．．昌圖．．．等公司，大量虛開發票販售牟利」之事實，足證昌圖公司為虛
    設行號。惟原告提供與交通部南投電信局之工程合約書，敘明購進砂石完成工程
    ，主張有進貨事實部分，係爭進貨既經財政部台灣省中區國稅局以書面審查按其
    申報數核定，認定本案有進貨事實，且依前開財政部函釋意旨，本案原按無進貨
    事實處以八倍罰鍰應改有進貨事實，後因原告未能證明確有支付進項稅額予實際
    銷貨之營業人，遂復查決定改按所漏稅額處以七倍罰鍰，而變更核定罰鍰為三五
    二、八○○元。原告除仍執前詞外，並主張依財政部八十三年七月九日台財稅第
    八三一六○一三七一號函釋，為符合司法院釋字第三三七號解釋意旨，取得非實
    際交易對象所開立之統一發票者，有進貨事實，進貨部分，應依稅捐稽徵法第四
    十四條規定處以行為罰。本案即有實際進貨事實，且開出發票之昌圖公司已申報
    稅捐，則原告以昌圖公司之發票作為進項憑證，即無虛報進項稅額，逃漏稅捐情
    事，請撤銷七倍罰鍰云云。訴經一再訴願決定，遞遭駁回。
三、茲原告仍執同詞，提起行政訴訟並持行政法院八十六年度判字第三○四六號中判
    決，主張昌圖公司已依法於八十五年一月申報繳納所開立統一發票營業稅，政府
    業已收取稅款稅捐機關應有案可查，則原告以昌圖公司的發票做為進項憑證，即
    無逃漏稅捐的行為，被告對原告處漏稅罰實於法無據云云。惟其不向直接出賣人
    取得統一發票，而取得虛設行號之發票扣抵銷項稅額，則為虛報進項稅額而有逃
    漏稅之情形，被告依法裁處罰鍰，並無違誤，原告之主張顯為斷章取義，並無可
    採。綜上所述，請判決駁回原告之訴等語。
    理  由
按「納稅義務人有左列情形之一者，除追繳稅款外，按所漏稅額處一倍至十倍罰鍰，
並得停止其營業：一、．．．五、虛報進項稅額者。」為營業稅法第五十一條第五款
所明定。本件原告於八十四年十二月，涉嫌取得虛設行號昌圖公司開立之前述統一發
票計二張，銷售額一、○○八、○○○元，營業稅額五○、四○○元，申報扣抵銷項
稅額。案經法務部調查局東部地區機動工作組查獲，移由被告審理違章成立，乃以原
告無進貨事實，虛報進項稅額，遂按所漏稅額五○、四○○元處以八倍之罰鍰四○三
、二○○元。原告不服，主張其於八十四年四月間取得交通部南投電信局八十五年度
電信土木配管積點發包工程，並於八十四年六月至八十五年五月間陸續施工完成。施
工期問曾向昌圖公司購買砂石原料並取得發票，該工程經發包單位驗收完成，足以證
明有進貨行為，且昌圖公司亦已依法申報繳納所開統一發票應納之營業稅，原告即無
逃漏營業稅情形，請撤銷原核定云云，申請復查。案經被告復查決定，以依台灣台北
地方法院檢察署八十六年偵字第一○七○○號、第一○七○五號及第一二五七二號檢
察官起訴書犯罪事實載明：「簡時弘．．．意圖為自已不法之所有，基於概括犯意，
自八十二年起大量籌組公司行號，以無實際交易行為之發票大量虛開販賣牟利，自八
十二年起陸續設立．．．昌圖．．．等公司，大量虛開發票販售牟利」之事實，足證
昌圖公司為虛設行號。惟原告提供與交通部南投電信局之工程合約書，明購進砂石
完成工程，主張有進貨事實，系爭進貨並經財政部台灣省中區國稅局以書面審查按其
申報數核定認定有進貨事實，本案原按無進貨事實處以八倍罰鍰應改認有進貨事實，
復因原告未能證明確有支付進項稅額予實際銷貨之營業人，遂改按所漏稅額處以七倍
罰鍰，而變更核定罰鍰為三五二、八○○元。原告復主張依財政部八十三年七月九日
台財稅第八三一六○一三七一號函釋，為符合司法院釋字第三三七號解釋意旨，取得
非實際交易對象所開立之統一發票者，有進貨事實，進貨部分，應依稅捐稽徵法第四
十四條規定處以行為罰。本案即有實際進貨事實，且開出發票之昌圖公司已申報稅捐
，則原告以昌圖公司之發票作為進項憑證，即無虛報進項稅額，逃漏稅捐情事，請撤
銷七倍罰鍰云云。訴經台灣省政府訴願決定及財政部再訴願決定，以昌圖公司係無實
際交易行為而虛開發票販售牟利之虛設行號，台灣台北地方法院檢察署八十六年偵字
第一○七○○號、第一○七○五號、第一二五七二號起訴書指述甚詳，原告殆無向昌
圖公司進貨之可能，被告初以原告無進貨事實予以裁罰，繼於復查決定已改依有進貨
事實之規定將原核定罰鍰核減為漏稅額之七倍，計三五二、八○○元，要無不合。又
按取得虛設行號發票申報扣抵而有進貨事實者，因虛設行號係專以出售統一發票牟取
不法利益為業，並無銷貨事實，故取得虛設行號發票之營業人，自亦無向該虛設行號
進貨並支付進項稅額之事實，除該營業人能證明確有支付進項稅額予實際銷貨之營業
人，並經稽徵機關查明該稅額己依法報繳者，追補稅款，不再處漏稅罰外，其虛報進
項稅額，應依營業稅法第五十一條第五款補稅並處罰，財政部八十三年七月九日台財
稅第八三一六○一三七一號函核釋有案。本件原告取得昌圖公司所開立發票，銷售額
一、○○八、○○○元，營業稅額五○、四○○元，申報扣抵銷項稅額，嗣雖經被告
認定原告有進貨事實，惟該昌圖公司係一虛設行號，專以大量虛開發票販售牟利，並
無銷貨事實，此有被告卷附上開台灣台北地方法院檢察署起訴書指述甚詳，原告迄未
提示確有支付系爭進項稅額予實際銷貨之營業人之相關事證，自無法證明已支付進項
稅額與該實際銷貨之營業人。縱昌圖公司已依法報繳系爭發票之營業稅，依前述財政
部函釋意旨，原告仍有虛報進項稅額逃漏稅情事而應受罰，是被告復查決定改按所漏
稅額處以七倍罰鍰，尚無不當，應予維持，遂駁回原告之訴願、再訴願。經核與首開
規定無違。原告茲起訴主張如事實欄起訴意旨所載，經查原告與交通部南投電信局訂
有工程合約，僅能證明本案有進貨之事實，此一事實已經被告復查決定採認改正初查
核定認無進貨事實之缺失。而原告進貨取具之昌圖公司發票，非實際交易對象所開立
，已如前述，原告自無從繳交發票所載之稅額與昌圖公司，由該公司申報繳納之理。
又原告不能證明已將發票所載之稅款交付實際交易對象，由該實際交易對象申報繳納
之事實，自不能以已進貨繳納進項稅款，主張扣抵銷項稅額。乃原告持昌圖公司開立
之不實發票，作為進項憑證，以其上進項稅額，申報扣抵銷項稅額，即有虛報進項稅
額致生不該抵而抵之逃漏稅款結果，被告按所漏稅額裁處法定倍數之罰與原告所引財
政部函釋無違。原告所稱其無逃漏稅捐之行為云云，並不可採。從而復查決定更正初
查核定，按原告所漏稅額處七倍罰鍰，揆諸首開規定，並無違誤。訴願、再訴願決定
遞予維持，均無不合。起訴為無理由，應予駁回。
據上論結，本件原告之訴為無理由，爰依行政訴訟法施行法第二條、行政訴訟法第九
十八條第三項前段，判決如主文。
中    華    民    國     九十      年      十      月       十二      日
                    最 高 行 政 法 院  第 一 庭
                                審 判 長 法  官      黃  綠  星
                                         法  官      黃  合  文
                                         法  官      蔡  進  田
                                         法  官      黃  璽  君
                                         法  官      廖  宏  明
右  正  本  證  明  與  原  本  無  異
                                         法院書記官  邱  彰  德
中    華    民    國      九十      年      十        月      十五      日


司法院資訊處製作；財團法人民間司法改革基金會備份。
